最高法院刑事判決                                八十六年度台非字第三一八號
    上訴人  最高法院檢察署檢察總長
    被  告  甲○○
右上訴人因被告過失致人於死案件，對於台灣台南地方法院中華民國八十六年二月二
十七日第一審確定判決（八十六年度交訴字第六三號，起訴案號：台灣台南地方法院
檢察署八十五年度偵字第一一七七七、一三七六六號），認為違法，提起非常上訴，
本院判決如左：
    主  文
原判決關於違背法令部分撤銷。
    理  由
非常上訴理由稱：「按刑事訴訟法第三百零三條第二款所謂已經提起公訴或自訴之案
件，在同一法院重行起訴，應諭知不受理之判決者，必須先起訴之案件係合法者始足
當之，若先起訴之案件係不合法，則後起訴之案件，自無適用該款規定之餘地，此有
最高法院六十一年度台上字第三八七號判例可稽。本件被告甲○○因過失致陳瑞坤死
亡一案，經台灣台南地方法院檢察署檢察官於（民國）八十五年十二月二十八日制作
八十五年度偵字第一一七七七號、第一三七六六號起訴書，並於同年十二月卅一日公
告，有該署八十五年十二月三十一日公告影本一份可按。既已對外表示，則自公告之
時起，即生偵查終結之效力（見司法院院字第二五五○號解釋）。而同一案件經檢察
官偵查終結者，不得再行自訴，刑事訴訟法第三百二十三條第一項復有明文規定。乃
自訴人陳盆對於同一事實，竟於檢察官終結偵查後之八十六年一月二十三日，再行
提起自訴，有自訴狀在卷可按，其自訴顯非合法（按自訴部分，經最高法院八十六年
度台非字第二一九號判決，將原判決撤銷改判）。從而檢察官之起訴，雖於八十六年
二月五日始函達法院，依首揭說明，仍不得為不受理之判決。乃原判決竟以重行起訴
為由，而諭知不受理，顯有適用法則不當之違法。案經確定，爰依刑事訴訟法第四百
四十一條、第四百四十三條提起非常上訴，以資糾正」等語。
本院查刑事訴訟法第三百零三條第二款所謂已經提起自訴之案件，在同一法院重行起
訴，應諭知不受理之判決者，必須先提起自訴之案件係合法者始足當之，若先提起自
訴之案件係不合法，則後起訴之案件，自無適用該款規定之餘地。又同一案件經檢察
官終結偵查者，不得再行自訴，同法第三百二十三條第一項亦定有明文。此所謂終結
偵查，係指該案件業經檢察官合法終結偵查程序，依其偵查之結果，為起訴或不起訴
之處分而言。其所為之起訴或不起訴處分，祇須對外表示即屬有效。該起訴書或不起
訴處分書之製作、送審與否，係屬程序問題，不影響終結偵查之效力。本件被告甲○
○因過失致陳瑞坤死亡一案，經台灣台南地方法院檢察署檢察官於八十五年十二月二
十八日製作八十五年度偵字第一一七七七、第一三七六六號起訴書，並於同年十二月
三十一日公告，有該署八十五年十二月三十一日公告影本一份可按。既已對外表示，
則自公告之時起即生終結偵查之效力。乃自訴人陳盆對不得提起自訴之同一事實，
竟於檢察官終結偵查後之八十六年一月二十三日，再行提起自訴，有自訴狀在卷可稽
，其自訴顯非合法（按自訴部分，已經本院撤銷改判自訴不受理）。雖檢察官之起訴
書於八十六年二月五日始向原審法院送審，然依前揭說明，仍屬合法有效，乃原判決
見未察及此逕以同一案件重行起訴為由，諭知不受理之判決，自屬於法有違。案經確
定，非常上訴意旨執此指摘，洵有理由，顧此項違法尚非不利於被告，爰由本院將原
判決關於違背法令部分予以撤銷，以資糾正。
據上論結，應依刑事訴訟法第四百四十七條第一項第一款前段，判決如主文。
中      華      民      國    八十六    年      十      月      九      日
                              最高法院刑事第八庭
                                  審判長法官  紀  俊  乾
                                        法官  楊  商  江
                                        法官  黃  正  興
                                        法官  丁  錦  清
                                        法官  陳  世  雄
      右正本證明與原本無異
                                              書  記  官
中      華      民      國    八十六    年      十      月     十六     日
